臺灣高等法院臺南分院刑事裁定　　　　　96年度交抗字第86號
抗　告　人
即受處分人　　甲○○
上列抗告人因違反道路交通管理處罰條例案件，不服臺灣臺南地
方法院中華民國96年4月9日裁定（95年度交聲字第1073號；原處
分案號：投監四字第裁65-SO0000000號）提起抗告，本院裁定如
下：
    主  文
抗告駁回。
    理  由
一、抗告意旨略以：抗告人坦承於民國九十五年八月九日十六時
    三十二分許，在台南市○○路三百四十九號前，駕駛其所有
    之車號ＶＩＢ－三二八號輕型機車，因已領有號牌而未懸掛
    行駛道路（禁止行駛），然其未懸掛車牌乃因翁朝斌等人非
    法剝奪牌所致，原審未傳喚翁朝斌等人釐清事實，實嫌速斷
    ，且保險欄之陷阱亦屬侵害人民權利云云，為此請求撤銷原
    裁定，更為適當裁定。
二、原處分意旨略以：抗告人即受處分人甲○○所有之車號ＶＩ
    Ｂ－三二八號輕型機車，於九十五年八月九日十六時三十二
    分許，在台南市○○路三百四十九號前，因已領有號牌而未
    懸掛行駛道路（禁止行駛），被台南市警察局交通隊製單舉
    發，經原處分機關即交通部公路總局台中區監理所南投監理
    站查證屬實，依道路交通管理處罰條例（下稱處罰條例）第
    十二條第一項第七款、同條第二項之規定，並參酌修正前違
    反道路交通管理事件統一裁罰基準表（下稱修正前裁罰基準
    表）裁處異議人罰鍰新臺幣（下同）八千七百元，並繳回牌
    照吊銷。
三、本件異議人之違規行為發生時係九十五年八月九日，原處分
    機關為裁決時係九十五年十一月二十八日，均在九十四年十
    二月二十八日、九十五年六月三十日修正公布，並均於九十
    五年七月一日施行之處罰條例及裁罰基準表之後；而行政罰
    法係九十四年二月五日以華總一義字第０九四０００一六八
    四一號命令公布，依該法第四十六條規定，自九十五年二月
    五日開始施行；依行政罰法第五條規定：「行為後法律或自
    治條例有變更者，適用行政機關最初裁處時之法律或自治條
    例。但裁處前之法律或自治條例有利於受處罰者，適用最有
    利於受處罰者之規定。」自應以行政機關「最初裁處時」為
    法律適用之依據，從而本件有關裁處法律之適用，自應依九
    十四年十二月二十八日、九十五年六月三十日修正公布，並
    均於九十五年七月一日施行之新處罰條例及新裁罰基準表之
    規定予以處理，始符合上開立法意旨，合先敘明。
四、按汽車係指在道路上不依軌道或電力架線而以原動機行駛之
    車輛（包括機器腳踏車）；汽車已領有號牌而未懸掛或不依
    指定位置懸掛者，處汽車所有人三千六百元以上一萬零八百
    元以下罰鍰，並吊銷牌照，道路交通安全規則第二條第一項
    第一款，處罰條例第十二條第一項第七款及同條第二項分別
    定有明文。另依違反道路交通管理事件統一裁罰標準及處理
    細則第四十四條第一項規定，違反道路交通管理事件行為人
    未依規定自動繳納罰鍰，或未依規定到案聽候裁決者，處罰
    機關即一律依標準表規定之金額處以罰鍰，此屬法律授權主
    管機關就裁罰事宜所訂定之裁量基準，其罰鍰之額度並未逾
    越法律明定得裁罰之上限，且寓有避免各行政機關於相同事
    件恣意為不同裁罰之功能，亦非法所不許（參照釋字第511
    號解釋文）。是以關於違反處罰條例第十二條第一項第七款
    規定，其逾越應到案期限六十日以上，繳納罰鍰或逕行裁決
    處罰者，應裁罰汽車駕駛人罰鍰一萬零八百元，違反道路交
    通管理事件統一裁罰標準及處理細則第四十四條第一項、裁
    罰基準表即有明文。
五、經查：
（一）抗告人所有之車號ＶＩＢ－三二八號輕型機車被台南市警
      察局交通隊當場舉發於九十五年八月九日十六時三十二分
      許，在台南市○○路三百四十九號前，已領有號牌而未懸
      掛行駛道路（禁止行駛）之違規事實，並於舉發違反道路
      交通管理事件通知單上載明應到案日期為九十五年八月二
      十四日前，且經抗告人人當場簽收，並不爭執，嗣經原處
      分機關於九十五年十一月二十八日逕行裁決時，已逾越應
      到案期限六十日以上等情，有台南市警察局舉發違反道路
      交通管理事件通知單（南市警交字第Ｓ00000000
      號）、原處分機關違反道路交通管理事件裁決書（投監四
      字第裁六五－Ｓ00000000號）暨送達證書及機車
      車籍查詢表附卷可稽。抗告人上開違規事實既可認定，核
      諸上揭說明，原處分機關漏未依行政罰法第五條之規定適
      用最初裁處時之法律，逕依修正前裁罰基準表之規定裁處
      異議人罰鍰八千七百元，自有違誤，尚非適法。從而，原
      審基於抗告人違反上開道路交通管理處罰條例第十二條第
      一項第七款、第二項規定之事實，依新修正裁罰基準表之
      規定，將原處份撤銷，並裁處抗告人罰鍰一萬零八百元，
      核無不當。
（二）又機車有已領有號牌而未懸掛或不依指定位置懸掛者，處
      機車所有人新臺幣三千六百元以上一萬零八百元以下罰鍰
      ，並禁止其行駛；前項第七款之牌照、號牌吊銷之，道路
      交通管理處罰條例第十二條第一項第七款、第二項分別定
      有明文，惟亦必須駕駛人或機車所有人主觀上有不掛號牌
      之決意並進而不將號牌掛於指定位置之行為，客觀上號牌
      亦確有不在場之情形，始與該款之規定相符合，倘若行為
      人有正當之理由而未掛有號牌之行為，甚或該號牌仍在車
      上，即與該規定之要件不符。抗告人雖指摘其未懸掛車牌
      乃因翁朝斌等人非法剝奪牌所致，惟按執行交通勤務警察
      依法律規定製單舉發違反道路交通管理處罰條例所列之違
      規事實，並由公路主管機關加以處罰，即係行政處分，受
      處分人不服公路主管機關所為之處罰，依道路交通管理處
      罰條例第八十七條之規定向管轄地方法院聲明異議，自屬
      行政救濟程序，其舉證責任分配，應採民事訴訟上舉證責
      任分配原則，八十七年十月二十八日修正公布之行政訴訟
      法第一百三十六條同揭此旨，而明文規定準用民事訴訟法
      第二百七十七條舉證責任分配之原則。是此，本件抗告人
      雖一再辯稱其未懸掛車牌乃因翁朝斌等人非法剝奪牌所致
      ，公務人員未對保險欄之陷阱作明確交代等情，然其不僅
      無法提出明確事證以資證明有正當之理由而未掛有號牌，
      且無任何其他相關證據，足以證明本件執勤警員確有捏造
      事實違法取締之情形，故抗告人所騎乘之前開機車，不僅
      確有原處分意旨所稱前號牌未懸掛之違規情形，而且該違
      規情事之發生，亦難認為係屬不可歸責於抗告人之事由所
      致，故抗告人此部分辯解，委無可取。
六、綜上所述，抗告人於前述時、地違規因上開輕型機車已領有
    號牌而未懸掛行駛道路之事實既可認定。原處分機關依道路
    交通管理處罰條例第十二條第一項第七款、第二項規定，及
    修正前違反道路交通管理事件統一裁罰基準表，裁處抗告人
    罰鍰新臺幣八千七百元，並牌照吊銷，雖有不合。原審依上
    開條例、及依95年7月1日施行之修正後裁量基準表規定，裁
    處抗告人罰鍰新臺幣一萬零八百，並牌照吊銷，本院經核原
    裁定認事用法尚無不當。抗告人提起抗告猶執前詞，指摘原
    審裁定違法，為無理由，應予駁回。
七、據上論結，應依道路交通案件處理辦法第二十六條，刑事訴
    訟法第四百一十二條，裁定如主文。
中　　華　　民　　國　　96　　年　　6 　　月　　8 　　日
                  刑事第二庭    審判長法　官  葉居正
                                      法　官  郭千黛
                                      法　官  吳森豐
以上正本證明與原本無異。
不得再抗告。
　　　　　　　　　　　　　　　　　　　書記官  李梅菊
中　　華　　民　　國　　96　　年　　6 　　月　　8 　　日
